臺灣高雄地方法院刑事判決　　　　　　　110年度易字第245號
公　訴　人　臺灣高雄地方檢察署檢察官
被　　　告　王東昇



指定辯護人　林于軒律師
上列被告因毀棄損壞案件，經檢察官提起公訴（110 年度偵字第
3173號），本院判決如下：
    主    文
王東昇犯毀損他人物品罪，累犯，處有期徒刑陸月，如易科罰金
，以新臺幣壹仟元折算壹日。
    事    實
一、王東昇因故與鄰居黃○○產生嫌隙而心生不滿，竟基於毀損
    之犯意，接續於民國109 年12月19日1 時32分許、同日9 時
    8 分許、翌（20）日3 時26分許，將糞便及尿液等穢物潑灑
    至黃○○所有、停放在高雄市○○區○○○路000 巷00號騎
    樓之車牌號碼000-000 號輕型機車上，致該部機車之坐墊、
    前車置物籃、安全帽、機車後座附載之白色載貨籃以及籃內
    之保鮮盒及雨衣均沾染該糞尿穢物，外觀污損而導致前開物
    品之效用減損，而達不堪使用之程度，足以生損害於黃○○
    。嗣黃○○於109 年12月20日3 時50分許出門時，發現其機
    車等物遭潑灑穢物而報警，經員警調取監視器查看，始悉上
    情。
二、案經黃○○訴由高雄市政府警察局苓雅分局報告臺灣高雄地
    方檢察署檢察官偵查起訴。
    理    由
壹、證據能力
    按被告以外之人於審判外之陳述，雖不符刑事訴訟法第 159
    條之1至第159條之 4之規定，而經當事人於審判程序同意作
    為證據，法院審酌該言詞陳述或書面陳述作成時之情況，認
    為適當者，亦得為證據，刑事訴訟法第159條之5第 1項定有
    明文。經查，本判決所引用下列被告以外之人於審判外之陳
    述，經檢察官、被告王東昇及其辯護人於準備程序中均同意
    有證據能力，且迄於本院言詞辯論終結前均未表示異議（院
    卷第47頁、第89頁），而該等證據之取得並無違法情形，且
    與本案待證事實具有關連性，核無證明力明顯過低之事由，
    本院審酌各該證據作成時之情況，並無不當之情形，認以之
    作為證據應屬適當，依刑事訴訟法第159 條之5 規定，認有
    證據能力。至辯護人主張證人即告訴人黃○○、證人鄭○○
    及蕭○○於警詢之證述無證據能力乙節，因本院並未持之作
    為認定被告有罪之證據，自無須論述證據能力之有無，併予
    指明。
貳、認定犯罪事實所憑證據及理由
一、訊據被告矢口否認有何毀損告訴人機車等物之犯行，辯稱：
    我只有一次潑東西的行為，是在109 年12月21日，而且我是
    潑到走廊上，沒有潑到車子上，我從來沒有倒任何東西到告
    訴人的車子上，更沒有潑屎尿到告訴人的車上，起訴書所寫
    的事情都不是我做的，監視器有照到我的話我就承認，但是
    我是潑符咒水和榕樹葉到騎樓，沒有潑到車子云云。辯護人
    另以：機車等物品縱使遭潑灑排泄物，亦不至於造成該等物
    品效用喪失，應不構成刑法毀損罪等語，為被告辯護。惟查
    ：
（一）本院認被告確實於犯罪事實欄所載時、地潑灑穢物至告訴
      人之機車等物品上，理由如下：
    1.被告於起訴書所載之時間，在起訴書所載之地點，手持裝
      有黃色固體及液體狀物品之盆狀器皿，或走向告訴人之機
      車而將手上物品倒在告訴人之機車坐墊、前方置物籃及後
      方載貨籃上，或將手伸出一樓門外而朝告訴人機車之方向
      潑灑手持物品等情，被告曾於本院承認監視器所拍攝到從
      事前開行為之人為其本人無誤（院卷第44至45頁），且有
      監視器光碟、翻拍照片及本院勘驗筆錄附卷可稽（警卷第
      33至39頁，院卷第134 至136 頁、第163 至168 頁），是
      此部分之事實首堪認定。
    2.關於被告潑灑之物是否為糞尿等穢物，告訴人於本院審理
      程序中明確證述：109 年12月20日我要出門時發現被潑灑
      穢物之後我就報警了，大約是凌晨4 點多的時候，警察先
      幫我拍照，叫我晚上再來做筆錄，報警的時候鄰居鄭○○
      、蕭○○聽到警察的聲音都有出來，所以他們都知道，警
      察來拍照的時候他們也都在現場。那時候機車坐墊、前方
      置物籃及其內的安全帽、後方載貨籃及其內的白色保鮮盒
      及藍色雨衣都有被屎尿潑灑到，安全帽雖然是往下放的，
      但是被告他把安全帽拿開，變成內裏朝上，往裡面倒穢物
      ，所以安全帽也都沾到了。當下雖然沒有什麼異味，但是
      因為整台車子全部都是屎尿，他從頭到尾都潑了，根本就
      沒辦法清洗，我連靠近都不敢靠近，所以除了機車本身之
      外，其他東西我都丟掉了；機車在被潑灑之後就無法發動
      了，我請機車行的人過來看，他們說檢測費用就要新臺幣
      （下同）1 萬元以上，因此我就沒有檢修也沒有再騎那台
      車，就放在原處，後來第二天機車開始發臭，我怕影響到
      一樓鄰居，就用塑膠布把機車坐墊包起來等語（院卷第93
      至99頁、第101 頁、第103 頁、第107 至108 頁、第111
      頁、第113 頁）。另有鄭○○於本院證述：我住在被潑機
      車前面的屋子，109 年12月20日那天半夜我聽到潑東西的
      聲音，我就跑出來並且報警，燈打開之後，看到又是大便
      又是尿液，我有看到安全帽上黃黃的，還有後面的籃子，
      都是這樣一坨的糞便，機車前面跟後面全部都有，還有地
      上都是排泄物；我後來才知道黃○○也有報警，警方到現
      場的時候我也在，偵卷第139 頁上方警方拍攝的照片當中
      右方穿拖鞋的人是我等語（院卷第116 頁、第118 至119
      頁、第123 至125 頁），蕭○○則於本院證述：109 年12
      月20日警方到場時我也在現場，那天我有看到黃○○的機
      車，就如同偵卷第137 至141 頁警方蒐證照片所拍到的樣
      子，拍照時我們有指給警察看是哪些地方有沾到排泄物，
      機車坐墊、後面裝東西的籃子、機車車頭這三個地方都是
      大便，是我幫黃○○清理並拿去丟掉的，前方置物籃內的
      安全帽也有沾到糞便，當下就有難聞的氣味了等語（院卷
      第127 至128 頁、第132 頁），告訴人前揭證述與2 名證
      人所述情節相符，復參酌攝得被告潑灑畫面之監視器錄影
      光碟經本院勘驗結果，被告確實手持盆狀器皿盛裝黃色固
      態狀物體及液體往告訴人之機車前後潑灑，有勘驗筆錄及
      監視器畫面截圖在卷可佐（院卷第135 頁、第163 至168
      頁），綜觀前揭告訴人及證人之證述與監視器光碟拍攝畫
      面，堪認被告潑灑之物品為糞尿等排泄物無誤，被告前揭
      所辯不足採信，此部分之行為堪以認定。
（二）被告所為已致告訴人之機車等物達不堪使用之程度：
    1.按刑法第354 條之毀損罪，所謂「毀棄」，即毀壞、滅棄
      ，是指以銷毀、滅除、拋棄等方法，使物的本體全部喪失
      其效用及價值；所稱「損壞」，即損傷、破壞，是指損害
      、破壞物的外觀形貌而減損其一部效用或價值；所稱「致
      令不堪用」，則指除毀棄、損壞物的本體外，以其他不損
      及原物形式的方法，使物的一部或全部喪失其效用者而言
      。申言之，他人之物固未達毀棄、損壞的程度，但如該物
      品的特定目的的效用已喪失，即屬「致令不堪用」，縱令
      事後可恢復該物品的特定效用，然因通常須花費相當的時
      間或金錢，對於他人的財產法益仍構成侵害，自仍該當「
      致令不堪用」要件。
    2.經查，被告前揭潑灑排泄物至告訴人之機車等物之行為，
      固未毀滅機車、安全帽、置物籃、載貨籃、保鮮盒及雨衣
      之存在或致該等物品之外形有所改變或減損，然該等物品
      沾染排泄物後，不僅氣味常人難以忍受，縱使經清洗後可
      將穢物從外觀上去除，惟仍有衛生健康之疑慮，客觀上已
      足使一般人無法繼續使用該等物品，且為了將穢物之髒污
      完全去除，顯須花費相當時間與金錢，告訴人亦於本院審
      理中證述該機車於本案前都有定時保養與檢修，沒有任何
      異狀，本案發生後機車坐墊雖經沖洗，仍有無法消除之臭
      味，故需以塑膠布包覆以掩蓋氣味，且該機車於遭潑灑穢
      物後就無法發動，機車行的人說檢修費就要上萬元等語（
      院卷第97頁、第101 頁、第103 頁），是被告潑灑穢物至
      告訴人之機車等物之舉，顯已致該等物品喪失使用之效用
      ，致生毀損罪中「致令不堪用」之結果，對告訴人之財產
      法益構成侵害。辯護人固為被告辯稱：該等物品經清洗後
      仍可繼續使用，故難認上開物品已喪失或減損效用及價值
      等語，然被告用於毀損犯行之「工具」為甚為髒污且氣味
      難以忍受之糞便及尿液等排泄物，且告訴人遭毀損之物品
      材質如機車坐墊、安全帽內裏等均極易吸附液體及氣味而
      難以完全去除，為求完全清理乾淨，勢必需耗費大量時間
      與金錢，是告訴人捨此不為而將該等物品逕予丟棄，毋寧
      為合乎人性常理之舉；縱使經徹底清洗而於物理上完全去
      除遭潑灑之排泄物，一般人思及該等物品曾遭潑灑穢物，
      且安全帽、機車坐墊、雨衣等物均會與人體產生直接接觸
      ，從而存有抗拒之心態而無法再予使用亦無違常理，故辯
      護人為被告辯稱該等物品之使用效能未喪失，有悖於社會
      常情與普遍生活經驗，被告之行為已確實造成告訴人受有
      損害，自該當刑法毀損罪。被告空言否認，顯與事實不符
      ，不足採信。
（三）綜上論述，被告所辯無非事後卸責之詞，難以採信，被告
      所為確實造成告訴人之機車等物達「致令不堪用」之程度
      ，足生損害於告訴人，其行為已該當刑法第354 條毀損罪
      。本案事證明確，被告犯行堪以認定，自應依法論科。
二、論罪科刑
（一）核被告所為，係犯刑法第354 條之毀損他人物品罪。被告
      雖先後3 次潑灑排泄物至告訴人之機車等物品上，然係於
      密接之時間、在相同地點實施，侵害同一法益，各行為之
      獨立性極為薄弱，依一般社會健全觀念，應視為數個舉動
      之接續施行，合為包括一行為之接續犯予以評價為當，從
      而應僅論以1 個毀損他人物品罪。
（二）累犯部分：
    1.按受徒刑之執行完畢，或一部之執行而赦免後，5 年以內
      故意再犯有期徒刑以上之罪者，為累犯，加重本刑至二分
      之一，現行刑法第47條第1 項定有明文。而依司法院大法
      官會議釋字第775 號解釋意旨，上開規定有關累犯加重本
      刑，固不生違反憲法一行為不二罰原則之問題，惟就一律
      加重最低本刑部分，對人民受憲法第8 條保障之人身自由
      所為限制，不符憲法罪刑相當原則，已牴觸憲法第23條比
      例原則，於修正前，為避免發生上述罪刑不相當之情形，
      法院就該個案應依前揭釋字第775 號解釋意旨，裁量是否
      加重最低本刑。於裁量時，即應審酌構成累犯之前案罪質
      、後案（即本件犯罪）之罪質、前後案之犯罪型態、後案
      犯罪之主客觀情狀，以判斷行為人於犯後案時，有無具特
      別惡性、對刑罰之反應力薄弱之情形，再決定是否有依上
      開累犯規定加重之必要，先予指明。
    2.被告前因業務過失傷害案件，經臺灣高等法院高雄分院以
      107 年度交上易字第78號判決判處有期徒刑6 月確定，於
      107 年12月20日易科罰金執行完畢，有其臺灣高等法院被
      告前案紀錄表在卷可佐，其於受徒刑之執行完畢5 年以內
      故意再犯本件有期徒刑以上之罪，為累犯。本院審酌被告
      本案所犯之刑法第354 條毀損罪，係法定刑為2 年以下之
      罪（即有期徒刑部分之最低法定本刑為2 月），而非司法
      院釋字第775 號解釋理由書中所揭示之最低法定本刑為6
      月有期徒刑之罪，且亦非最低法定本刑為有期徒刑1 年以
      上之罪，即本案加重被告最低法定本刑，並不生使被告因
      此不得易科罰金或易服社會勞動之問題。是以，考量被告
      於本案之犯罪動機、犯後態度、犯罪情節，以及構成累犯
      之前案種類、所處刑度、執行狀況、與本案相距時間等各
      情事，認予以加重其刑，均不違罪刑相當原則，爰依刑法
      第47條第1 項之規定及司法院釋字第775 號解釋意旨，就
      被告本案所犯之罪加重其刑。
（三）爰以行為人之責任為基礎，審酌被告與告訴人間為鄰居關
      係，因故對告訴人心有不滿，卻未循理性途徑解決，竟於
      短短2 日內3 度以排泄物潑灑至告訴人之機車等物，除造
      成告訴人財產上之損害外，亦擾亂該處之居住安寧，且犯
      後猶飾詞否認犯行，未曾試圖彌補告訴人所受損失，其犯
      罪動機、情節、手段、犯後態度均應予非難；復考量被告
      前已因涉犯毀損罪，經本院以106 年度易字第606 號判決
      判處有期徒刑4 月（2 罪）、5 月，應執行有期徒刑10月
      確定，有其前科紀錄表在卷可佐，竟不知悔改，於本次進
      一步以糞尿等穢物傾倒於告訴人之機車等物，導致整台機
      車及附載之置物籃、安全帽、雨衣等物品均無法使用，主
      觀惡性非輕、所造成之危害非微，所為應予嚴懲；末考量
      被告於警詢時自承之智識程度與家庭經濟狀況（因涉及個
      人隱私，故不揭露，詳如被告警詢筆錄）、前科素行（經
      論處累犯部分不予重複評價）等一切情狀，量處如主文所
      示之刑，並諭知易科罰金折算標準，以資懲儆。
據上論斷，應依刑事訴訟法第299 條第1 項前段，判決如主文。
本案經檢察官洪瑞芬提起公訴，檢察官周容到庭執行職務。
中    華    民    國   111    年    1     月    10    日
                  刑事第三庭   審判長 法  官  林青怡
                                      法  官  洪韻婷
                                      法  官  胡家瑋
以上正本證明與原本無異。
如不服本判決應於收受送達後20日內向本院提出上訴書狀，並應
敘述具體理由；如未敘述上訴理由者，應於上訴期間屆滿後20日
內向本院補提理由書（均須按他造當事人之人數附繕本）「切勿
逕送上級法院」。
如因疫情而遲誤不變期間，得向法院聲請回復原狀。
中    華    民    國   111    年    1     月    10    日
                                      書記官  簡雅文
論罪科刑法條：
刑法第354條
毀棄、損壞前二條以外之他人之物或致令不堪用，足以生損害於
公眾或他人者，處二年以下有期徒刑、拘役或一萬五千元以下罰
金。